【裁判字號】    92,易,937
【裁判日期】    920522
【裁判案由】    菸酒管理法等
【裁判全文】
臺灣高雄地方法院刑事判決                          九十二年度易字第九三七號
    公  訴  人  臺灣高雄地方法院檢察署檢察官
    被      告  甲○○
    被      告  乙○○
    被      告  丁○○
    被      告  丙○○
右列被告等因菸酒管理法等案件，經檢察官提起公訴（九十二年度偵字第三○五七號
），本院判決如左：
    主  文
甲○○共同輸入私菸，處有期徒刑參月，如易科罰金，以參佰元折算壹日。
乙○○、丁○○、丙○○共同輸入私菸，各處有期徒刑貳月，如易科罰金，均以參佰
元折算壹日。
    事  實
一、甲○○係「盛滿豐號」（所有人為不知情之姚素連）漁船船長，於九十二年一月
    十五日某時，因受姓名年籍不詳綽號「阿德」之成年男子以新臺幣（下同）八萬
    元代價僱用載運輸入私菸，委請甲○○為其出海接駁私煙。甲○○明知不得以此
    方式輸入私菸，仍為圖小利，而與「阿德」之不詳姓名成年男子基於輸入私菸之
    犯意聯絡，由甲○○擔任「盛滿豐號」漁船船長，並僱用乙○○、丁○○及丙○○為船員，乙○○、丁○○、丙○○亦共同基於輸入私菸之犯意聯絡，於九十二
    年一月十五日下午二時許，共同駕駛「盛滿豐號」漁船自澎湖縣望安鄉望安漁港
    安檢站報關出港，並於同年月二十四日凌晨二時許，將「盛滿豐號」漁船駛抵東
    經一一九度十三分、北緯二十二度二十分（即澎湖縣七美嶼希南方約四十至五十
    海浬某處）之公海海域內，自不詳船籍貨輪接駁如附表所示之仿冒私菸一百二十
    二箱（共計六萬一千零九十包），並藏置在該漁船機艙油櫃密艙內，於同年月二
    十四日上午七時五十分許，共同駕駛「盛滿豐號」漁船進入高雄港中和安檢所進
    港入關，並將該該漁船停泊在高雄市旗津區大汕頭漁港碼頭內。迨於同日中午十
    二時三十分許，為行政院海岸巡防署海洋巡防總局第五海巡隊之巡防艇發覺有異
    ，而在前揭漁船停泊地查獲，並於該漁船密艙內扣得如附表所示之仿冒私菸。
二、案經行政院海岸巡防署海洋巡防總局第五海巡隊報請臺灣高雄地方法院檢察署檢
    察官偵查起訴。
      理  由
一、訊據被告甲○○固坦承受綽號「阿德」之人委託，於前揭時、地，以八萬元之代
    價，為綽號「阿德」之人私運前開私菸一百二十二箱之事實不諱，惟另稱：被告
    乙○○、丁○○、丙○○三人均不知情，是進港後才跟他們說的云云，而訊據被
    告乙○○、丁○○、丙○○固坦承有於前揭時、地搬運前開私菸之事實，惟均矢
    口否認有何輸入私菸之犯行，均辯稱：搬運時不知道是私菸，進港時才知道是私
    菸云云。經查：右揭事實，業據被告甲○○於警訊、偵查中供承：伊與被告乙○○、丁○○、丙○○共同參與接駁走私未稅洋菸，當時伊在漁船左舷接駁貨輪丟
    包的私菸，被告乙○○、丁○○、丙○○等三人則在漁船後方將私菸裝入密艙，
    總共使用三個多小時裝完，此趟走私是綽號「阿德」之貨主所委託，走私成功伊
    可分八萬元，船員各一萬元，伊到達貨輪附近才告訴被告乙○○、丁○○、丙○○他們三人，當時他們本來不願意參與，是由伊勸說後他們三人才答應參與接駁
    的等語屬實（見警訊卷第四頁、第五頁、偵查卷第十三頁背面），且被告乙○○
    於警訊、偵查中供稱：伊於二十三日凌晨二時接駁此批未稅洋菸，是由一艘貨輪
    上接駁來的，未稅洋菸是由貨輪上丟下海面，再由船長與我們四人共同撈起，放
    至船上密艙內，剛開始不知要走私，後來搬運香菸才知道，後來我們有同意，因
    船長說要給我們一人一萬元等語（見警卷第六頁背面、第七頁、偵查卷第十三頁
    背面），被告丁○○於警訊、偵查中供稱：未稅洋菸是於九十二年一月二十四日
    凌晨二、三點時從東港外海海面上撈起的，剛開始不知要走私，後來搬運香菸才
    知道，後來我們有同意，因船長說要給我們一人一萬元等語（見警卷第十頁背面
    、偵查卷第十三頁背面），被告丙○○於警訊、偵查中供稱：伊是於九十二年一
    月二十四日凌晨二至三時，至不知名海域由一艘貨輪將私菸丟包至海面，我們再
    將私菸搬運至船上，是後來將東西搬起來才知道是走私香菸等語（見警卷第八頁
    背面、偵查卷第十頁），再參以就被告等本次出海捕撈之漁貨及所得報酬分配為
    何乙節，經本院隔離訊問之結果，被告甲○○稱捕撈海瓜子，報酬是扣除經費平
    均分配云云，被告乙○○稱係捕撈海瓜子，報酬是船長拿一半，剩下的一人一份
    云云；被告丙○○稱係捕撈土魠魚，報酬是扣掉成本，四個人分，如果抓比較多
    ，船長就分二份云云；被告丁○○稱不知道要抓什麼魚，報酬如何算要問船長，
    伊不知道云云，由上情以觀，被告等就本次出海捕撈之漁貨及報酬等攸關海員生
    計之重要事項，陳述相去甚遠而有歧異，且「盛滿豐號」漁船之船主姚素蓮為被
    告丁○○之妻，被告甲○○雖身為船長，然被告丁○○既為該船實際所有人之夫
    ，對該船自具有一定之支配權限，則衡情被告甲○○豈有未經同意甚或違背被告
    丁○○之意思即擅自應允為綽號「阿德」之人輸入私菸之理，是被告甲○○於本
    院審理時翻異前詞所為之辯解，無非係迴護被告乙○○、丁○○、丙○○之詞，
    不足採信。而被告乙○○、丁○○、丙○○等上開所辯，均要屬事後卸責之詞，
    亦不足採信。此外，復有船員證四紙、船舶登記書、漁業執照、機漁船（含船員
    ）進出港檢查表、行政院海岸巡防署海洋巡防總局第五海巡隊檢查紀錄表、貨品
    扣押單、高雄關稅局點收各機關部隊移交緝獲走私物品運輸工具扣押收據各一紙
    、查獲照片十三幀在卷可稽，並有扣案如附表所示之私菸六萬一千零九十包可資
    佐證。本件事證明確，被告等輸入私菸之犯行，均洵堪認定。
二、按所謂「私菸」係指未經許可產製或輸入之菸類，菸酒管理法第六條定有明文。
    又按中華民國領海為自基線起至其外側十二浬間之海域，中華民國領海及鄰接區
    法第三條定有明文，是以被告等自不詳船籍貨輪接駁如附表所示私菸之地點，非
    在我國領海，業經本院電詢海岸巡防總局無訛，有本院刑案電話查詢登記表一紙
    在卷可憑，嗣於我國境內之高雄市旗津區大汕頭漁港碼頭內為警查獲，故核被告
    甲○○、乙○○、丁○○、丙○○四人共同未經許可輸入如附表所示香菸之行為
    ，均係犯菸酒管理法第四十六條之輸入私菸罪。被告四人與綽號「阿德」之成年
    男子間，就前開犯行，有犯意之聯絡及行為之分擔，均為共同正犯。爰審酌被告
    等貪圖私利，欲藉輸入私菸獲取不正利益，所為對國家稅收足生影響，惡性非輕
    ，參酌其等之犯後態度及行為分工（其中被告甲○○是船長，其餘之人是船員）
    ，及所圖得之利益尚非過鉅等一切情狀，分別量處如主文所示之刑，並均諭知易
    科罰金之折算標準，以資懲儆。至扣案如附表所示之私菸六萬一千零九十包，業
    經財政部高雄關稅局處分沒入，有財政部高雄關稅局九十二年四月十六日關緝字
    第○九二○○六○四一四號函暨高雄關稅局九十二年第00000000號處分
    書在卷可憑（見本院卷第二二頁、第二三頁），自無庸再為沒收之宣告，併此敘
    明。
三、公訴意旨另以被告四人所輸入而遭查扣之如附表所示私菸均屬經人仿冒，被告四
    人涉犯商標法第六十三條明知為於同一商品使用相同於他人註冊商標之圖樣之商
    品而輸入罪嫌。惟訊據被告四人均堅詞否認有知悉輸入之私菸為仿冒之情，均辯
    稱沒有打開看，不知私菸係仿冒的等語。經查，扣案之私菸均屬經人仿冒之事實
    ，雖有臺灣菸酒股份有限公司九十一年九傑太日煙國際股份有限公司九十二年二
    月二十七日ＪＴＺ○○○○○○○○○五號函及臺灣菸酒股份有限公司九十二年
    三月三日台菸酒字第○九二○○○四二一二號函各一份在卷可憑（見偵查卷第一
    七、一八、二一、），然按商標法第六十三條以「明知為侵害他人商標專用權商
    品，意圖販賣輸入」為其構成要件，故行為人須明知其商品係侵害他人之商標專
    用權，仍基於營利之目的而輸入，本條之犯罪始為成立。查被告四人所為，係犯
    菸酒管理法第四十六條之輸入私菸罪，固已經認定如前所述，惟卷內並無具體事
    證足資證明被告四人「明知」所輸入之私菸均屬仿冒；況且，被告四人接駁上船
    之私菸，均係以紙箱及塑膠袋包裹，此有緝獲私菸之照片數幀在卷可參（見警卷
    第三六頁），由上開照片所示情節以觀，被告四人所輸入之私菸是否均屬仿冒乙
    節，確實並非一望即知。卷附之事證既均不足以證明被告四人確實就扣案私菸要
    屬仿冒乙情確屬「明知」，是以，縱前揭私菸均屬仿冒乙節查有實據，仍難遽認
    被告四人有公訴人所指之違反商標法第六十三條之犯行，本應為無罪之諭知，然
    公訴人認此部份與前揭論罪科刑部分有想像競合犯之裁判上一罪關係，爰不另為
    無罪之諭知，併此說明。
據上論斷，應依刑事訴訟法第二百九十九條第一項，菸酒管理法第四十六條，刑法第
十一條前段、第二十八條、第四十一條第一項前段，罰金罰鍰提高標準條例第二條，
判決如主文。
本案經檢察官李允煉到庭執行職務。
中      華      民      國    九十二    年      五      月    二十二    日
           臺灣高雄地方法院刑事第三庭
                                   法  官    廖純卿
右正本證明與原本無異。
如不服本判決，應於判決送達後十日內，向本院提出上訴狀。
                                   書記官    劉企萍
中      華      民      國    九十二    年      五      月    二十七    日
附錄本判決論罪科刑法條
菸酒管理法第四十六條：
產製或輸入私菸、私酒者，處一年以下有期徒刑、拘役或科或併科新台幣三十萬元以
上一百五十萬元以下罰金。但以手工產製私菸、私酒供自用者，免予處罰。
附表
┌───┬──────────────┬─────────────┐
│編號  │仿冒私菸品牌名稱            │數量（包）                │
├───┼──────────────┼─────────────┤
│一    │峰                          │六千九百三十包            │
│      │ＭＩ－ＮＥ                  │                          │
├───┼──────────────┼─────────────┤
│二    │七星（藍）                  │一萬八千四百八十包        │
│      │ＭＩＬＤ  ＳＥＶＥＮ        │                          │
├───┼──────────────┼─────────────┤
│三    │長壽牌（黃硬殼）            │三千六百三十包            │
│      │                            │                          │
├───┼──────────────┼─────────────┤
│四    │大衛杜夫（紅）              │三千包                    │
│      │ＤＡＶＩＤＯＦＦ            │                          │
├───┼──────────────┼─────────────┤
│五    │七星（銀）                  │五千九百五十包            │
│      │ＳＩＬＶＥＲ  ＳＴＡＲＬＥＴ│                          │
├───┼──────────────┼─────────────┤
│六    │大衛杜夫（白）              │七千七百包                │
│      │ＤＡＶＩＤＯＦＦ            │                          │
├───┼──────────────┼─────────────┤
│七    │七星（淡）                  │六千六百包                │
│      │ＭＩＬＤ  ＳＥＶＥＮ        │                          │
├───┼──────────────┼─────────────┤
│八    │大衛杜夫（黑）              │八千八百包                │
│      │ＤＡＶＩＤＯＦＦ            │                          │
├───┴──────────────┴─────────────┤
│共計：六萬一千零九十包                                          │
└────────────────────────────────┘


司法院資訊處製作；財團法人民間司法改革基金會備份。
